【裁判字號】    98,訴,568
【裁判日期】    980818
【裁判案由】    違反槍砲彈藥刀械管制條例
【裁判全文】
臺灣桃園地方法院刑事判決               98年度訴字第568號
公  訴  人  臺灣桃園地方法院檢察署檢察官
被      告  甲○○
                    （另案於臺灣臺中監獄苗栗分監執行中）
指定辯護人  本院公設辯護人乙○○
上列被告因違反槍砲彈藥刀械管制條例案件，經檢察官提起公訴
（97年度偵字第25212 號），本院判決如下：
    主  文
甲○○未經許可，持有可發射子彈具有殺傷力之改造手槍，累犯
，處有期徒刑年貳月，併科罰金新臺幣拾萬元，罰金如易服勞
役，以新臺幣壹仟元折算壹日。扣案如附表一所示之具殺傷力之
仿BERETTA 廠84型半自動手槍所製造之改造手槍壹支（含彈匣，
槍枝管制編號：0000000000號）、具有殺傷力之非制式子彈3 顆
，均沒收。
    事  實
一、甲○○前於民國96年間，因恐嚇、竊盜、偽造文書案件，分
    別經苗栗地方法院以96年度訴字第549 號判決判處有期徒刑
    8 月、6 月、3 月，經減刑為有期徒刑4 月、3 月及1 月15
    日並定應執行刑為有期徒刑8 月確定，甫於97年9 月10日縮
    刑期滿執行完畢。
二、詎甲○○猶不知悔改，明知具有殺傷力之改造手槍係槍砲彈
    藥刀械管制條例所公告列管之槍枝，非經中央主管機關許可
    不得持有，竟未經許可，於97年11月19日，在臺中縣大甲鎮
    ○○○路旁之草堆內，拾獲如附表編號一所示具殺傷力之改
    造手槍1 把及附表編號二所示具有殺傷力之改造子彈4 顆，
    並自斯時起持有之。嗣於97年11月23日上午6 時30分許，在
    桃園縣中壢市○○路與中山路口為警查獲，並扣得上開改造
    手槍1 把、子彈4 顆。
三、案件經桃園縣政府警察局中壢分局報請臺灣桃園地方法院檢
    察署檢察官偵查起訴。
    理  由
一、關於證據能力之認定：
（一）按刑事訴訟之鑑定，為證據調查方法之一種，係指由具有
      特別知識經驗之人或機關，就特別需要特殊知識經驗之事
      項，予以鑑識、測驗、研判及斷定，供為法院或檢察官認
      定事實之參考。刑事訴訟法第198 條規定：「鑑定人由審
      判長、受命法官或檢察官就下列之人選任一人或數人充之
      ：一就鑑定事項有特別知識經驗者。二經政府機關委任有
      鑑定職務者。」、第208 條第1 項前段規定：「法院或檢
      察官得囑託醫院、學校或其他相當之機關、團體為鑑定」
      即本此旨。是上級檢察機關首長基於辦案實務需要，函示
      指定某類特殊案件之待鑑事項，囑託某一或某些特別具有
      該項專門知識經驗之機關，予以鑑定，並非法所不許。從
      而，警察機關逕依該函示辦理，按諸檢察一體及檢察官指
      揮調、偵查之原則，難認於法不合（最高法院96年度台上
      字第4177號判決意旨參照）。查關於卷附內政部警政署刑
      事警察局98年1 月7 日出具之刑鑑字第0970187613號槍彈
      鑑定書之證據能力，查內政部警政署刑事警察局係經台灣
      高等法院檢察署檢察長概括選任有關鑑定槍砲、彈藥之鑑
      定機關，已為台灣高等法院檢察署92年9 月9 日檢文允字
      第0921001203號函所明示，且行之多年，本案承辦之警局
      依前開函文所為概括選任鑑定機關之意旨，於偵查之前階
      段，將查扣之槍彈等證物送請內政部警政署刑事警察局進
      行鑑定，該局因此所出具上開槍彈鑑定書，此為實施鑑定
      之人員依專業知識經驗陳述其判斷意見，參以本件被告及
      其辯護人對此並不爭執其證據能力，依前開說明意旨，自
      有證據能力。
（二）除上開槍彈鑑定書外，本案其餘認定犯罪事實所引用之本
      案卷內所有卷證資料（包含文書證據、物證等證據），並
      無證據證明係公務員違背法定程序所取得，且被告及其指
      定辯護人，於本院審理終結前就卷內所有之卷證資料之證
      據能力均表示無意見，又卷內之文書證據，亦無刑事訴訟
      法第159 條之4 之顯有不可信之情況與不得作為證據之情
      形，則依刑事訴訟法第159 條之5 之規定，本案認定犯罪
      事實所引用之本案卷證所有文書證據、物證等證據，均有
      證據能力。
二、認定犯罪事實所根據的證據及理由：
（一）被告甲○○於警詢、偵查及本院準備程序及審理中自白前
      揭持有附表所示槍、彈等物之事實等語明確（見偵卷第7
      至9 、51至52頁，審卷第21背頁，本院卷第50背頁），核
      與下列（二）至（三）之證據相符。
（二）如附表編號一至二所示之物扣案可佐。
（三）扣案如附表編號一至二所示之槍彈，經送內政部警政署刑
      事警察局鑑驗結果，認(1)附表編號一所示扣案具殺傷力之
      改造手槍1 支（槍枝管制編號0000000000），認係改造手
      槍，由仿BERETTA 廠84型半自動手槍製造之槍枝，車通金
      屬槍管內阻鐵而成，擊發功能正常，可供擊發適用子彈使
      用，認具殺傷力。(2)附表編號二所示扣案之口徑8.9mm （
      8.9X19）非制式子彈4 顆，經採樣1 顆測試，可擊發，認
      均具殺傷力乙節，有該局出具之98年1 月7 日刑鑑字第
      0970187613號槍彈鑑定書在卷足參（見偵卷第63至64頁）
      ）。準此，扣案如附表所示之槍、彈確具有殺傷力乙節，
      應堪認定。
（四）復有查獲現場監視錄影翻拍照片10張在卷可稽。
（五）綜上所述，被告自白，核與事實相符，應堪採信。本件事
      證明確，被告上揭犯行洵堪認定。
三、論罪科刑的理由：
（一）按槍砲彈藥刀械管制條例第4 條所稱之槍砲、彈藥，依同
      條例第5 條之規定，非經中央主管機關許可，不得製造、
      販賣、運輸、轉讓、出租、出借、持有、寄藏或陳列。扣
      案如附表所示之槍枝、子彈，既經鑑定均係具殺傷力，故
      核被告所為，係違反槍砲彈藥刀械管制條例第8 條第4 項
      之未經許可持有具殺傷力之改造手槍罪、同條例第12條第
      4 項之未經許可持有具殺傷力之子彈罪。再槍砲彈藥刀械
      等違禁物，所侵害者係社會法益，如持有之客體種類相同
      （同為手槍，或同為子彈者），縱令持有之客體有數個，
      仍為單純一罪，不發生想像競合犯之問題，若同時持有不
      同種類之客體，則為一行為觸犯數罪名之想像競合犯，罪
      高法院82台上字第5303號、90年度台上字第2579號、92年
      度台上字第2121號判決亦有明揭。準此，被告雖同時持有
      附表編號二之子彈共四顆，因所侵害者各為社會法益，其
      持有子彈部分，不發生想像競合犯之問題，附此敘明。
（二）被告以一行為同時持有扣案之改造手槍、子彈，而觸犯上
      述持有手槍、子彈兩項罪名，為想像競合犯，依刑法第55
      條之規定，應從一重論以槍砲彈藥刀械管制條例第8 條第
      4 項之未經許可持有可發射子彈具有殺傷力之改造手槍罪
      。
（三）查被告有事實欄一所載之犯罪前科執行情形，有臺灣高等
      法院被告全國前案紀錄表、臺灣高等法院前案案件異動查
      證作業在卷可稽，其受有期徒刑執行完畢後，5 年內再犯
      有期徒刑以上之本罪，為累犯，均應依刑法第47條第1 項
      之規定，加重其刑。
（四）量刑理由之說明：
      爰審酌近年來我國非法槍枝、子彈氾濫，嚴重危害國人生
      命、身體及財產之安全，被告無視禁令，持有扣案槍枝及
      子彈之行為，對社會治安仍存有潛在之危險，參以被告前
      有如犯罪事實欄一所載之前科紀錄，有臺灣高等法院被告
      前案紀錄表附卷可稽，素行不佳，本應嚴罰重懲，惟念及
      被告並未持該槍彈另犯他案，且其於審理中坦承犯行，節
      省有限之司法資源，開庭態度尚稱良好，併參以其生活狀
      況、品行、智識程度、犯罪之動機、目的、手段、所生危
      害等一切情狀，爰量處如主文所示之刑，並就罰金部分諭
      知易服勞役之折算標準，以資懲儆。
（五）沒收部分：
      扣案如附表所示之槍、彈經鑑定結果，認均具有殺傷力乙
      節，屬違禁物，已認定如前，除附表編號二所示之子彈鑑
      驗時經試射1 顆，已喪失原有子彈之結構及效能，認不具
      殺傷力而不予沒收外，其餘均依刑法第38條第1 項第1 款
      規定宣告沒收。
四、適用法律依據：刑事訴訟法第299 條第1 項前段，槍砲彈藥
    刀械管制條例第8 條第4 項、第12條第4 項，刑法第11條前
    段、第42條第3 項前段、第38條第1 項第1 款、第47條第1
    項、第55條。
本案經檢察官林安紜到庭執行職務。
中    華    民    國    98    年    8     月    18    日
                  刑事第一庭  審判長法  官  曾淑華
                                    法  官  俞力華
                                    法  官  顧正德
以上正本證明與原本無異。
如不服本判決應於收受判決後10日內向本院提出上訴書狀，並應
敘述具體理由。其未敘述上訴理由者，應於上訴期間屆滿後20日
內向本院補提理由書 (均須按他造當事人之人數附繕本)「 切勿
逕送上級法院」。
                                    書記官  冒佩妤
中    華    民    國    98    年    8     月    21    日
附表：
編號一：扣案具殺傷力之仿BERETTA 廠84型半自動手槍所製造之
        改造手槍壹支（含彈匣，槍枝管制編號：0000000000號
        ）。
編號二：扣案之具有殺傷力之非制式子彈4 顆（由金屬彈殼組合
        直徑8.9 ±0.5mm 金屬彈頭而成，已於鑑定時試射1 顆
        ）。
附錄本件論罪科刑法條：
槍砲彈藥刀械管制條例第8條第4項
未經許可，製造、販賣或運輸鋼筆槍、瓦斯槍、麻醉槍、獵槍、
空氣槍或第4 條第1 項第1 款所定其他可發射金屬或子彈具有殺
傷力之各式槍砲者，處無期徒刑或5 年以上有期徒刑，併科新臺
幣1 千萬元以下罰金。
未經許可，轉讓、出租或出借前項所列槍枝者，處5 年以上有期
徒刑，併科新臺幣1 千萬元以下罰金。
意圖供自己或他人犯罪之用，而犯前二項之罪者，處無期徒刑或
7 年以上有期徒刑，併科新臺幣 1 千萬元以下罰金。
未經許可，持有、寄藏或意圖販賣而陳列第1 項所列槍枝者，處
3 年以上10年以下有期徒刑，併科新臺幣700 萬元以下罰金。
第 1 項至第 3 項之未遂犯罰之。
槍砲彈藥刀械管制條例第12條
未經許可，製造、販賣或運輸子彈者，處1 年以上7 年以下有期
徒刑，併科新台幣500 萬元以下罰金。
未經許可，轉讓、出租或出借子彈者，處6 月以上5 年以下有期
徒刑，併科新台幣300 萬元以下罰金。
意圖供自己或他人犯罪之用，而犯前二項之罪者，處3 年以上10
年以下有期徒刑，併科新台幣700 萬元以下罰金。
未經許可，持有、寄藏或意圖販賣而陳列子彈者，處5 年以下有
期徒刑，併科新台幣300 萬元以下罰金。
第 1 項至第 3 項之未遂犯罰之。


司法院資訊處製作；財團法人民間司法改革基金會備份。
